台灣台北地方法院民事判決　　　　　　　96年度訴字第3393號
原　　　告　乙○○○
訴訟代理人　蔡文彬律師
複 代 理人　陳孟秀律師
被　　　告　台灣新光商業銀行股份有限公司
法定代理人　丙○○
訴訟代理人　丁○○
　　　　　　戊○○
　　　　　　甲○○
上列當事人間請求損害賠償事件，本院於民國96年10月25日言詞
辯論終結，判決如下：
    主  文
原告之訴及假執行之聲請均駁回。
訴訟費用由原告負擔。
    事實及理由
甲、程序部分：
    按訴狀送達後，原告不得將原訴變更或追加他訴，但請求之
    基礎事實同一、擴張或減縮應受判決事項之聲明、不甚礙被
    告之防禦及訴訟之終結者，不在此限，民事訴訟法第255 條
    第1 項第2 款、第3 款、第7 款分別定有明文。本件原告於
    民國95年12月15日起訴時原僅請求被告給付新台幣（下同）
    51萬元及法定遲延利息，嗣於本院最後一次言詞辯論期日即
    96年10月25日雖另追加第2 項請求（見本院卷第138 頁之民
    事追加訴之聲明狀），即另請求被告給付精神撫金30萬元及
    該部分之法定遲延利息，惟此部分請求之基礎事實與原訴之
    基礎事實同一，且不甚礙被告之防禦及訴訟之終結者，故參
    之上開說明，本院自應予以准許。
乙、實體部分：
一、原告主張及聲明如下：
(一)原告經住商不動產之世貿加盟店（下稱住商世貿店）仲介，
    於95年8 月24日與訴外人蔡正倫就其所有坐落於台北市○○
    區○○路324 號6 樓之房屋簽訂買賣契約，原告並給付仲介
    費11萬元及第1 期款（即簽約款）40萬元，雙方約定俟原告
    向訴外人合作金庫商業銀行（下稱合作金庫銀行）貸款餘款
    1,100 萬元中之800 萬元後，即於95年9 月30日給付剩餘之
    價金。雙方簽約後，原告於95年9 月7 日即向訴外人合作金
    庫銀行接洽上開房屋申請貸款事宜，經合作金庫銀行就申貸
    案進行勘估房屋價值及調查信用後，依其評估結果乃同意接
    受原告之貸款，惟原告須先出具清償證明，原告因而向被告
    調取清償證明。詎訴外人合作金庫銀行民族分行向財團法人
    金融聯合徵信中心（下稱金融聯合徵信中心）調取原告之信
    用資料後，發現原告之信用記錄顯示為「強制停卡」，故無
    法核貸，致原告之買賣房屋第1 期款40萬元及仲介費11萬元
    均遭沒收，而受有51萬元之損失。
(二)原告前曾向被告申請使用信用卡，雖於91年間因遲延未繳交
    卡費而遭被告強制停卡，惟原告已於94年4 月21日清償上開
    費用，該強制停卡之理由已不存在，故被告於95年9 月間向
    金融聯合徵信中心揭露原告「強制停卡」之行為有誤。另依
    證人黃愛茹所提供之資料可知，金融聯合徵信中心就原告於
    95年9 月15日之資料所載為「最近一次強制停卡：94年4 月
    27日」，上開資料乃被告向金融聯合徵信中心所揭露，而被
    告亦已自認其於95年9 月25日就錯誤揭露資料請求金融聯合
    徵信中心更改，故金融聯合徵信中心乃於95年10月12日將原
    告之信用卡戶帳款資訊記載更改為「台灣新光商業銀行VISA
    ，全額繳清無遲延」，然該記載顯與金融聯合徵信中心於95
    年9 月15日所載原告：「最近一次強制停卡：94年4 月27日
    」之資料有別，足證被告將錯誤信用記錄揭露之行為已違反
    善良管理人之注意義務。又被告雖於95年9 月25日即通知原
    告業已通知聯合徵信中心更正原告之信用資料，惟距離95年
    9 月30日原告應交付價金之日期僅有5 日，原告已不及完成
    申請貸款之程序，是原告始未向訴外人合作金庫行正式以書
    面提出貸款之申請。
(三)原告受有買賣房屋第1 期款40萬元遭沒收之損失部分，係原
    告於於簽約日給付訴外人蔡正倫之第1 期款，並匯入信託專
    戶即訴外人僑馥建築經理股份有限公司（下稱僑馥公司）不
    動產價金信託部於華僑銀行敦化分行之帳戶。且據原告與訴
    外人蔡正倫所簽訂之原證3 協議書所載可知，該協議書係約
    定訴外人僑馥公司、住商世貿店及蔡正倫就上開第1 期款40
    萬元之分配，亦即約定由訴外人僑馥公司扣除應負擔之履約
    保證金、匯費及訴外人蔡正倫應給付予訴外人住商世貿店之
    仲介費後，餘款則匯入訴外人蔡正倫之帳戶，故與原告無關
    。至原告受有仲介費11萬元之損失部分，則係原告已給付予
    訴外人住商世貿店之仲介費。又被告對原告所為錯誤信用紀
    錄之揭露行為，導致原告無法如期貸得款項，使原告受有買
    賣房屋第1 期款40萬元及仲介費11萬元共51萬元之損失，且
    原告之精神上因此受到莫大痛苦，原告爰依損害賠償之法律
    關係、民法第535 條、第544 條等規定，請求被告賠償原告
    如聲明所示。
(四)原告之聲明：
  1.被告應給付原告51萬元，及自起訴狀繕本送達翌日起至清償
    日止，按週年利率5 ％計算之利息。
  2.被告應給付原告30萬元，及自起訴狀繕本送達翌日起至清償
    日止，按週年利率5 ％計算之利息。
  3.原告願供擔保，請准宣告假執行。
二、被告抗辯及聲明如下：
(一)原告前持有被告發行之信用卡，因其於91年 2月間逾期未清
    償信用卡帳款，經被告依雙方所簽訂之信用卡契約約定強制
    停用其信用卡，並將該事件揭露於金融聯合徵信中心，原告
    嗣於94年4 月21日將該信用卡帳款結清。原告雖主張其於95
    年8 月24日向訴外人蔡正倫購買房屋，欲以該買賣之標的房
    屋為擔保向訴外人合作金庫銀行民族分行辦理貸款以支付買
    賣價金，惟因被告於金融聯合徵信中心錯誤揭露原告經強制
    停卡紀錄，致其無法獲得貸款而未能於約定期限交付買賣價
    金，因此遭沒收買賣契約之定金40萬元及仲介費11萬元等語
    。然原告於95年9 月19日通知被告誤植其信用紀錄時，因兩
    造間之信用卡契約關係業已終止，被告無法向金融聯合徵信
    中心查詢原告前揭所指是否屬實，惟被告本於服務客戶之考
    量，仍請金融聯合徵信中心依原告之要求調整。另依證人黃
    愛茹所提出之資料可知，原告雖有一筆信用卡強制停卡紀錄
    ，然其僅顯示「強制停卡，欠款繳清，94年4 月21日」，並
    未顯示係被告所發行之信用卡，故被告是否有誤植原告信用
    紀錄，原告仍未證明之。
(二)況且，原告原持有被告所發行之信用卡，本即負有清償信用
    卡款之義務，然因原告未清償信用卡款，被告爰依兩造間之
    信用卡契約約定強制停用原告之信用卡，並於91年3 月將此
    事實向金融聯合徵信中心通報，即於金融聯合徵信中心揭露
    「強制停卡，欠款未繳」，嗣原告於94年4 月21日清償上開
    欠款，被告隨即將該事實通報金融聯合徵信中心，揭露方式
    為「強制停卡，欠款繳清，94年4 月21日」，上開紀錄乃為
    表明原告前有遭發卡銀行強制停卡，惟已繳清欠款，足見被
    告對原告之信用紀錄係本於事實狀態維護，已盡善良管理人
    之注意義務，故無誤植原告信用紀錄之情事。
(三)原告雖稱其向訴外人合作金庫銀行民族分行申請貸款800 萬
    元。然依證人黃愛茹之證詞可知，原告實係申請貸款1,050
    萬元，經訴外人合作金庫銀行評估該擔保物即該房屋之價值
    後，僅願貸予800 萬元，惟原告依其與訴外人蔡正倫之買賣
    契約書約定，原告須於95年9 月30日完成買賣價金之交付，
    而原告係於95年9 月11日始向合作金庫銀行民族分行提出申
    請貸款，則原告是否因無法籌得剩餘之250 萬元，故未向訴
    外人合作金庫銀行民族分行完成貸款手續，不得而知。況且
    ，原告未依約履行價金之交付義務與其於金融合徵信中心之
    信用紀錄無關，且原告損失之51萬元與上開信用紀錄亦無因
    果關係，原告所受損失應自行承擔，不得轉而要求被告賠償
    ，是原告主張被告須負損害賠償責任，洵屬無據。
(四)被告之聲明：駁回原告之訴。
三、本院得心證之理由：
(一)經查，原告前曾向被告申請信用卡，於91年間因遲延未繳交
    卡費而遭被告強制停卡，惟原告嗣於94年4 月21日清償上開
    信用卡欠款，被告則於95年9 月5 日開立清償證明（見本院
    卷第118 頁），惟原告與訴外人合作金庫銀行洽談房屋貸款
    事宜後，經合作金庫銀行於95年9 月15日向金融聯合徵信中
    心查詢之結果，顯示原告之信用卡資料為：「強停卡數：1
    張，最近1 次強制停卡：94/04/27，強停原因：欠款繳清。
    」等語（見本院卷第115 頁），嗣本院於96年9 月10日再向
    金融聯合徵信中心查詢原告之信用資訊後，依金融聯合徵信
    中心之回函所載原告之信用卡資訊為：「95/09/23，台灣新
    光商業銀行VISA，全額繳清無遲延。」（見本院卷第98頁）
    等情，為兩造所不爭執，並有前揭95年9 月5 日清償證明、
    訴外人合作金庫銀行95年9 月15日查詢原告信用資料、金融
    聯合徵信中心回函所附原告信用資料等文件影本各1 份在卷
    可憑（見本院卷第97頁至第118 頁），堪信為真實。
(二)按損害賠償之債，以有損害之發生及有責任原因之事實，並
    二者之間，有相當因果關係為成立要件；故原告所主張損害
    賠償之債，如不合於此項成立要件者，即難謂有損害賠償請
    求權存在（最高法院48年台上字第481 號判例參照）。本件
    原告雖主張因被告誤向金融聯合徵信中心通知原告有不良信
    用紀錄，致其無法向銀行貸得款項而被沒收買賣房屋第1 期
    款40萬元及仲介費11萬元等語，並提出訴外人合作金庫銀行
    95 年10 月27日致原告文影本1 件為證（見本院卷第89頁）
    。惟查：
  1.上開原告所提出之訴外人合作金庫銀行致原告文影本內固載
    有：「…2.惟本筆貸款之承作必須在台端於聯合徵信中心無
    任何不良記錄狀況下始為之。…」等語。惟據訴外人合作金
    庫銀行民族分行擔任總務及放款帳務之職員黃愛茹到庭證稱
    ：「…原告大約是在95年9 月7 日請其特助胡先生來電詢問
    貸款2000萬元以上之條件，再於9 月11日傳真1 份買賣契約
    給合庫，請求房屋貸款1050萬元。因為1050萬元的金額頗高
    ，所以我們決定要去看系爭買賣之房屋，在9 月12日我們合
    庫的副理、襄理和我3 人至現場看系爭房屋，因為系爭房屋
    是空屋，隔間均已拆除，所以我們認為只能貸款800 萬元，
    並把此貸款金額告知原告。但是我在9 月15日調原告之聯徵
    中心的資料，發現原告有1 筆授信異常的資料，我在9 月18
    日轉知原告，請其提出清償證明，原告就在9 月19日傳真清
    償證明給我，我們合庫認為這樣就可以貸款給原告，並請原
    告來辦貸款，但是原告之後就沒有消息了。」等語（見本院
    卷第91頁及其背面之言詞辯論筆錄），可知原告提出清償
    證明後，訴外人合作金庫銀行已於95年9 月19日即同意貸款
    給原告；合作金庫銀行曾通知原告前來辦貸款，只是原告
    嗣後並未進一步正式以書面向訴外人合作金庫銀行申辦房貸
    ，致合作金庫銀行並未撥貸。
  2.復參以行政院金融監督管理委員會因民眾反應金融機構常
    因申請人在聯合徵信中心留有小額欠款紀錄，即使借款人已
    清償完畢，但金融機構仍有單憑該紀錄拒絕受理貸款之情事
    ，遂於95年12月20日以金管(四)字第09540009500 號文通知各
    銀行：「金融機構辦理消費金融業務，應綜合考量申請人於
    財團法人金融聯合徵信中心之資訊及其是否具有穩定之經濟
    來源與充分還款能力，財團法人金融聯合徵信中心之資訊非
    為准駁之唯一依據。」等情（見本院卷第61頁），及前揭
    合作金庫職員黃愛茹到庭證稱「：…（如果有原告傳真的清
    償證明及書面申請，你們公司是否會撥貸？）會撥貸，但是
    會在撥貸之前再去查證。如果原告有書面申請，我們就會再
    向被告公司查證該清償證明是否真實，再跟聯徵調資料。因
    為聯徵中心顯示的資料會跟實際狀況會有時間的落差。（如
    果在撥貸前發現聯徵資料依舊異常，你們會如何處理？）會
    先查證清償證明的真實性，告知主管上開情況，在聯徵中心
    資料異常但是清償證明為真實之情況下是否仍要撥貸。但是
    通常情況，我們在這種情況下會撥貸。」等語（見本院卷第
    92頁及其背面之言詞辯論筆錄），並參之訴外人合作金庫
    於原告有強制停卡之紀錄顯示下，前此仍核准原告申請之中
    長期貸款，此亦有訴外人合作金庫銀行所提出之95年9 月15
    日原告於金融聯合信用中心信用資料1 份在卷可佐（見本院
    卷114 頁），故金融聯合徵信中心之借款人信用資料僅係作
    為金融機構是否核貸之參考因素之一，而非絕對因素甚明。
  3.再者，觀之訴外人合作金庫銀行陳報本院之該行95年9 月15
    日向金融聯合徵信中心查詢原告之信用卡資料載明：「強停
    卡數：1 張，最近1 次強制停卡：94/04/27，強停原因：欠
    款繳清。」等語，語句雖不通順，然已可推知「原告曾經強
    制停卡，惟已於94年4 月27日繳清欠款」之事實，是原告主
    張被告陳報金融聯合徵信中心之原告信用紀錄有所錯誤等語
    ，亦難憑採。
  4.綜上所述，金融聯合徵信中心之信用資料僅係金融機構是否
    核准貸款之參考因素之一，而非絕對之核貸決定因素，且原
    告先未能於本院審理時證明被告確有陳報錯誤之原告信用紀
    錄予金融聯合徵信資料登載之事實，復未舉證證明其確實因
    此而無法向金融機構貸得款項，換言之，原告未能證明被告
    就其所受損害之有責任原因，從而其依損害賠償之法律關係
    、民法第535 條、第544 條等規定，請求被告給付51萬元、
    精神慰撫金30萬元，及均自起訴狀繕本送達翌日起至清償日
    止按週年利率5 ％計算之利息，為無理由，應予駁回。至原
    告所為假執行之聲請，因前揭訴之駁回而失所依附，應併予
    駁回。
四、本件事證已臻明確，兩造其餘主張陳述及所提之證據，經本
    院斟酌後，認與判決結果不生影響，均毋庸再予論述，附此
    敘明。
五、訴訟費用負擔之依據：民事訴訟法第78條。
中　　華　　民　　國　　96　　年　　11　　月　　23　　日
         　　　　　　　　  民事第二庭    法　官   黃蓓蓓
以上正本係照原本作成。
如對本判決上訴，須於判決送達後20日內向本院提出上訴狀。
中　　華　　民　　國　　96　　年　　11　　月　　23　　日
                                     法院書記官   林蓮女
